【裁判字號】    92,交易,477
【裁判日期】    920924
【裁判案由】    過失傷害
【裁判全文】
臺灣板橋地方法院刑事判決                        九十二年度交易字第四七七號
    公  訴  人  臺灣板橋地方法院檢察署檢察官
    被      告  乙○○
右列被告因過失傷害案件，經檢察官提起公訴（九十二年度偵字第五六０四號），本
院判決如左：
    主  文
乙○○因過失傷害人，處拘役伍拾日，如易科罰金，以佰元折算壹日。
    事  實
一、乙○○於民國九十一年十月三十日下午六時四十五分許，駕駛車號ＡＢ—七００
    一號自用小客車，沿臺北縣永和市○○路由南往北方向行駛，行經臺北縣永和市
    ○○路與永貞路三百八十九巷之交岔路口，欲左轉至永貞路三百八十九巷時，理
    應在路口前三十公尺開啟左轉燈，過路口中心處後始得左轉，並應注意內側車道
    之來車，以防止發生危險事故；且依當時係晴天、日間有自然光線、視距良好、
    行經市區○○○○○道路、無障礙物、無缺陷等情形，並無不能注意之情形，竟
    疏於注意，因對向車道之車輛持續通過，遂在交岔路口之路邊暫停準備左轉，待
    對向車道之車輛讓其通過時，適有同向由甲○○騎乘車號ＡＢＥ—三六八號重型
    機車，沿臺北縣永和市○○路由南向北直行，乙○○竟疏未注意甲○○行駛於左
    側而貿然啟動左轉，其所駕駛之自用小客車左前車頭撞擊甲○○所騎乘之機車車
    頭右側，致甲○○人車失控倒地，受有右側骨盆腔恥骨骨折之傷害。
二、案經被害人甲○○訴由臺北縣政府警察局永和分局報告臺灣板橋地方法院檢察署
    檢察官偵查起訴。
    理  由
一、訊據被告乙○○固坦承於前開時地與告訴人甲○○所騎乘之機車發生撞擊，致告
    訴人受有前開傷害之事實，惟矢口否認有何過失傷害之犯行，到庭辯稱：我左轉
    時一直有打方向燈，而且我停留路口有一段時間，因為對向車道是持續塞車，我
    對向的車子讓給我先過，我確定沒有來車才啟動左轉，然後就聽到碰撞的聲音，
    我那時還沒有行進，是告訴人自己過來撞我的云云。經查，就本件車禍如何發生
    ，告訴人指訴：我騎機車車往永貞路方向，我慢慢開過來，看到巷子口有輛車停
    在永貞路路邊，我不以為意，因為我是直行車，就慢慢騎過去，我是騎在內車道
    ，因為被告的車子停在路邊，我怕他會開出去，我騎到巷子口，他的車子突然啟
    動，我發現時已經來不及煞車，機車車頭就撞到他的車子左前方，所以我撞到他
    時，他的車子應該是緩慢開過來，我發現他時，他的車子已經從路邊往中間開過
    來，我無法判斷當時他的車子是否已經停止等語（見本院九十二年八月二十七日
    審判筆錄），互核被告及告訴人之陳述大致相符，可知被告駕駛自用小客車，行
    經臺北縣永和市○○路與永貞路三百八十九巷之交岔路口，欲左轉至永貞路三百
    八十九巷時，因為對向車道之車輛持續通過，被告遂在交岔路口之路邊暫停，準
    備左轉，待對向車道之車輛讓其通過時，剛啟動車輛左轉彎時，與同向在左由告
    訴人騎乘之機車發生碰撞等情，足堪認定。被告雖辯稱其剛啟動時，告訴人自己
    撞上來云云，惟按車輛行駛至交岔路口左轉彎時，應距交岔路口三十公尺前顯示
    方向燈或手勢，行至交岔路口中心處左轉，道路交通安全規則第一百零二條條第
    一項第四款定有明文。倘被告駕駛車輛行經上開路口，遵守上開規定，當可避免
    車禍之發生，惟其從路邊啟動欲左轉至對向巷道內，致告訴人反應不及，以致發
    生車禍，其有違上開道路交通安全規則之規定甚明。查肇事當時天候係晴天，日
    間有自然光線，路面無缺陷、道路無障礙物、視距良好之情形，並無阻礙其注意
    之情事，被告原應注意並能注意依上開規定駕車，竟疏於注意，肇致本件車禍，
    難辭過失之責。再本件車禍肇事原因，經送臺灣省臺北縣區車輛行車事故鑑定委
    員會鑑定結果，亦認「乙○○駕駛自小客車，由外側車道左轉為肇事主因；甲○
    ○駕駛重機車，未注意車前狀況，為肇事次因」等情，此有臺灣省臺北縣區車輛
    行車事故鑑定委員會九十二年七月十四日北鑑字第九二０六七八號函在卷可參。
    是以，被告就本件車禍事故之發生確有過失，至於告訴人與有過失，仍不得以此
    解免被告之過失責任。而告訴人受有如事實欄所載之傷害，業據其提出天主教耕
    莘醫院永和分院診斷證明書附卷為證，並有道路交通事故調查報告表及車損、現
    場照片十五幀附卷為證，是被告過失行為與告訴人之傷害間顯具有因果關係，從
    而本件事證明確，被告犯行足堪認定。
三、核被告乙○○所為，係犯刑法第二百八十四條第一項前段之過失傷害罪。爰審酌
    被告並無前科，有臺灣高等法院被告全國前案紀錄表一件在卷可佐，及其素行尚
    佳，發生車禍之過失程度、對方所受傷害、告訴人本身亦有過失，犯後否認犯行
    ，迄未與告訴人達成和解等一切情狀，量刑如主文所示之刑，並諭知易科罰金之
    折算標準，以示懲儆。
據上論斷，應依刑事訴訟法第二百九十九條第一項前段，刑法第二百八十四條第一項
前段、第四十一條第一項前段，罰金罰鍰提高標準條例第一條前段、第二條，判決如
主文。
本案經檢察官蔡顯鑫到庭執行職務。
中      華      民      國      九十二      年    九    月    二十四    日
    臺灣板橋地方法院交通法庭
                                    法  官  侯  志  融
右正本證明與原本無異
如不服本判決應於判決送達後十日內，向本院提出上訴狀。
                                    書記官  吳  進  安
中      華      民      國    九十二    年      九      月    二十四    日
刑法第二百八十四條
因過失傷害人者，處六月以下有期徒刑、拘役或五百元以下罰金；致重傷者，處一年
以下有期徒刑、拘役或五百元下罰金。
從事業務之人，因業務上之過失傷害人者，處一年以下有期徒刑、拘役或一千元以下
罰金；致重傷者，處三年以下有期徒刑、拘役或二千元以下罰金。


司法院資訊處製作；財團法人民間司法改革基金會備份。
